【裁判字號】    98,交上易,107
【裁判日期】    990129
【裁判案由】    業務過失傷害
【裁判全文】
臺灣高等法院高雄分院刑事判決       98年度交上易字第107號
上  訴  人
即  被  告  乙○○
上列上訴人因業務過失傷害案件，不服臺灣高雄地方法院98年度
交易字第42號中華民國98年10月14日第一審判決（起訴案號：臺
灣高雄地方法院檢察署98年度調偵字第261 號），提起上訴，本
院依簡式審判程序判決如下：
    主  文
上訴駁回。
乙○○緩刑貳年。
    事  實
一、乙○○任職於五安實業有限公司（下稱五安公司，址設高雄
    縣大寮鄉○○路46巷64號），由五安公司指派至臺北縣貢寮
    鄉擔任第四核能發電廠之工地主任，駕車採購工程材料為其
    附隨業務，並考領有普通小型車之駕照。其於民國96年12月
    19日中午12時50分許，駕駛五安公司所有之車牌號碼E2-694
    3 號自用小客車，沿臺北縣貢寮鄉○○路，由南往北行駛，
    行經仁和路110 號（鄰近與112 號之交接處，起訴書誤載為
    114 號）之際，本應注意汽車行駛時，駕駛人應注意車前狀
    況，並隨時採取必要之安全措施，而依當時狀況天候為晴，
    且為日間，道路無缺陷、無障礙物，視距良好，客觀環境上
    並無不能注意之情事，竟疏未注意車前狀況，適有路人甲○
    ○本應注意行人在劃有分向限制線之路段，不得任意穿越道
    路，卻疏未注意及此，違規穿越仁和路，乙○○因而剎停不
    及，其所駕駛小客車之車頭右前方葉子板撞及甲○○之左後
    背，甲○○並因而受有胸部挫傷、顏面、右側膝部、左手多
    處擦傷、左手第2 指2 公分撕裂傷、左側第4 及第6 肋骨骨
    折、頭皮、雙手挫擦傷之傷害。
二、案經甲○○訴由臺灣高雄地方法院檢察署檢察官偵查起訴。
    理  由
一、被告所犯係死刑、無期徒刑、最輕本刑為3 年以上有期徒刑
    以外之罪，其於準備程序就前揭被訴事實為有罪之陳述，經
    告知簡式審判程序之旨，並聽取其與公訴人之意見後，認無
    不得或不宜改依簡式審判程序進行之處，爰依刑事訴訟法第
    273 條之1 第1 項之規定，裁定行簡式審判程序，是依刑事
    訴訟法第273 條之2 規定，本件之證據調查，不受同法第
    159 條第1 項、第161 條之2 、第161 條之3 、第163 條之
    1 及第164 條至第170 條規定之限制，合先敘明。
二、訊據上訴人即被告乙○○對上開事實，坦承不諱，核與證人
    即告訴人甲○○於偵查及原審審理中之證述相符，並有台北
    縣貢寮鄉衛生所97年11月4 日北衛貢字第0970002269號函暨
    甲○○病歷影本及診斷證明書1 份、高雄市立小港醫院97年
    11 月13 日高醫港秘字第0970001698號函暨甲○○病歷影本
    及高雄市立小港醫院診斷證明書各1 份、台北縣政府警察局
    瑞芳分局道路交通事故談話記錄表、道路交通事故現場圖、
    道路交通事故調查報告表、現場相片20張在卷可資佐證。是
    被告確有開車撞傷告訴人之事實，堪以認定。
三、按汽車行駛時，駕駛人應注意車前狀況及兩車併行之間隔，
    並隨時採取必要之安全措施，道路交通安全規則第94條第3
    項定有明文。又上開規定係一般駕駛人所應注意並確實遵守
    之事項，被告既領有駕駛執照，自應知之甚詳，且依被告之
    智識、能力，並無不能注意之情事，詎被告竟疏未注意前開
    規定，未採取必要之安全措施，而依當時狀況天候為晴，且
    為日間，道路無缺陷、無障礙物，視距良好，客觀環境上並
    無不能注意之情事，卻疏未注意車前狀況，致所駕駛小客車
    剎停不及而撞到甲○○之左後背，其駕駛行為有過失至為明
    確。另告訴人確因本件車禍致受有胸部挫傷、顏面、右側膝
    部、左手多處擦傷、左手第2 指2 公分撕裂傷、左側第4及
    第6 肋骨骨折、頭皮、雙手挫擦傷之傷害等情，前已敘明，
    是被告未盡前開注意義務與被害人傷害間，顯有相當因果關
    係。另告訴人行經上開車禍地點，雖有違規穿越馬路之過失
    ，致未能採取避免本件交通事故發生之其他措施，然本件交
    通事故之發生，被害人縱令與有過失，亦無從解免被告過失
    罪責，附此敘明。是本件事證明確，被告犯行洵堪認定，應
    予依法論科。
四、按刑法上所謂業務，係指個人基於其社會地位繼續反覆所執
    行之事務，其主要部分之業務固不待論，即為完成主要業務
    所附隨之準備工作與輔助事務，亦應包括在內（最高法院71
    年臺上字第1550號判例意旨參照）。查被告係擔任五安公司
    指派在核四廠之工地主任，當天係為了要拿工具，才駕車行
    經該路段等情，業據被告於原審供述明確（見原審卷第11頁
    ），是駕車雖非被告之主要業務，但其於本案中係為進行核
    四廠工程，而為駕車拿取工具之附隨行為，係屬輔助核四廠
    工程進行之事務，仍屬業務行為。故核被告所為，係犯刑法
    第284 條第2 項前段之業務過失傷害罪。
五、原判決認被告罪證明確，因而適用刑法第284 條第2 項前段
    、第41條第1 項前段，刑法施行法第1 條之1 規定，審酌被
    告係從事業務之人，本應盡道路交通安全法規所定之注意義
    務，被告竟疏於注意及此致肇事，且因此造成告訴人受有如
    事實欄所載等非輕之傷害，實屬不該，其犯後態度，難認已
    有悔意，惟念及被告前無犯罪紀錄，此有臺灣高等法院被告
    前案紀錄表附卷可佐，素行良好，且告訴人違規穿越馬路，
    亦有過失，被告所執行之業務僅係附隨業務，並非主要業務
    等一切情狀，量處有期徒刑6 月，並斟酌被告僅係五安公司
    之受僱員工乙情，併諭知如易科罰金，以新台幣（下同）1
    千元折算1 日之折算標準。並敘明刑法第41條雖於98年1 月
    21日修正公布，並自98年9 月1 日施行，其中第2 項增列得
    易科罰金而未聲請易科罰金者，得以提供社會勞動6 小時折
    算1 日，易服社會勞動，惟此係屬判決確定後如何執行之問
    題，而就如何易科罰金之折算標準，刑法第41條第1 項並無
    修正，自無新舊法適用比較之問題。經核原判決認事用法，
    尚無不合，量刑亦屬允當。被告上訴意旨，指摘原判決量刑
    過重，為無理由，應予駁回。
六、查被告未曾受有刑徒刑以上刑之宣告，有台灣高等法院被告
    全國前案紀錄表附卷可稽，此次係屬偶發過失犯，況被告於
    本院審理中已與告訴人甲○○以42萬元達成和解，並已支付
    和解金，告訴人同意不再追究刑事責任，有和解契約書在卷
    可憑（見本院卷第55頁），被告經此論罪科刑之教訓，當知
    警惕，應無再犯之虞，本院認其所宣告之刑，以暫不執行為
    適當，爰併宣告緩刑2 年，以啟自新。
據上論斷，應依刑事訴訟法第273 條之1 第1 項、第368 條，刑
法第74條第1 項第1 款，判決如主文。
本案經檢察官許月雲到庭執行職務。
中    華    民    國    99    年    1     月    29    日
                  刑事第一庭    審判長法  官  周賢銳
                                      法  官  徐美麗
                                      法  官  施柏宏
以上正本證明與原本無異。
不得上訴。
中    華    民    國    99    年    1     月    29    日
                                      書記官  魏文常
附錄本件判決論罪科刑法條：
刑法第284條第2項
從事業務之人，因業務上之過失傷害人者，處1 年以下有期徒刑
、拘役或1 千元以下罰金，致重傷者，處3 年以下有期徒刑、拘
役或2 千元以下罰金。

司法院資訊處製作；財團法人民間司法改革基金會備份。
